臺灣臺北地方法院民事裁定
110年度事聲字第77號
異  議  人  謝諒獲  

相  對  人  臺灣銀行股份有限公司

法定代理人  呂桔誠  
上列當事人間聲請確定訴訟費用額事件，異議人對民國110年7月
13日之本院110年度司聲字第666號裁定聲明異議，本院裁定如下
：
    主  文
異議駁回。
    理  由
一、按司法事務官處理事件所為之處分，與法院所為者有同一之
    效力。當事人對於司法事務官處理事件所為之終局處分，得
    於處分送達後10日之不變期間內，以書狀向司法事務官提出
    異議。司法事務官認前項異議有理由時，應另為適當之處分
    ；認異議為無理由者，應送請法院裁定之。法院認第1項之
    異議為有理由時，應為適當之裁定；認異議為無理由者，應
    以裁定駁回之，民事訴訟法第240條之3、第240條之4第1項
    前段、第2、3項分別定有明文。查本件異議人謝諒獲係就本
    院司法事務官於民國110年7月13日所為110年度司聲字第666
    號裁定（下稱原裁定）聲明不服而提出異議，本院司法事務
    官認其異議無理由而送請本院裁定，核與上開條文規定及意
    旨相符，合先敘明。
二、按非訟事件經裁定確定後，苟無內容不能實現情事，當無聲
    請更行裁定之必要；若當事人再行聲請裁定，即屬欠缺權利
    保護之要件，而應予以駁回（最高法院90年度台抗字第666 
    號裁定意旨參照）。又非訟事件裁定之內容倘以實體法律關
    係作為標的，並賦予當事人適時、適式參與程序及提出攻擊
    防禦方法之程序保障，基於避免權利濫用及程序負擔，自應
    不許當事人以同一事由再行聲請裁定（參陳榮宗，法院裁定
    有無既判力，頁5；沈冠伶，家事非訟裁定之效力：既判力
    之有無，頁44；姜世明，裁定及抗告程序，頁40）。
三、異議意旨略以：本院僅得就異議人與相對人臺灣銀行股份有
    限公司間之訴訟費用額為裁定，不得對謝謝國際聯合律師事
    務所為裁定，且本院99年度訴字第724號判決、臺灣高等法
    院100年度上字第434號判決、最高法院106年台上字第163號
    判決、106年度台上字第860號裁定均未向謝謝國際聯合律師
    事務所之地址為送達，且謝謝國際聯合律師事務所業對本院
    99年度訴字第724號判決提起上訴而仍繫屬臺灣高等法院，
    況本院99年度訴字第724號事件承審法官於第一審判決後，
    偽造合議庭裁定，且未經法官簽名及蓋章，足認第一審法院
    組織不合法，第二審及第三審均無由裁判，均可見上開判決
    、裁定對謝謝國際聯合律師事務所部分並未確定。至異議人
    以個人身分領取臺灣高等法院100年度上字第434號、最高法
    院106年度台上字第163號判決，雖對異議人已確定，惟因異
    議人全部勝訴，故無須負擔任何費用，而聲請確定訴訟費用
    額，原裁定竟以重複聲請，無權利保護必要及不符民事訴訟
    法第91條第1項要件為由駁回聲請，惟裁定既無既判力，原
    裁定之認定即屬有誤，爰依法聲明異議等語。
四、經查：
  ㈠法院未於訴訟費用之裁判確定其費用額者，第一審受訴訟法
    院於該裁判有執行力後，應依聲請以裁定確定之；此確定之
    訴訟費用額，應於裁定送達之翌日起，加給按法定利率計算
    之利息。又當事人分擔訴訟費用者，法院為確定費用額之裁
    判時，除前條第2項情形外，應視為各當事人應負擔之費用
    ，已就相等之額抵銷，而確定其一造應賠償他造之差額，民
    事訴訟法第91條第1、3項及第93條分別定有明文。而聲請確
    定訴訟費用額之目的在於確定應負擔訴訟費用之一造應賠償
    他造所支出訴訟費用之數額，故依確定終局判決應負擔訴訟
    費用之當事人既不得請求他造賠償其支出之訴訟費用時，即
    無聲請法院確定訴訟費用額之必要，則其聲請因無實益，自
    不應准許。
  ㈡本件異議人前於108年間對本院99年度訴字第724號遷讓房屋
    事件（下稱本案訴訟）聲請確定訴訟費用額，經本院以108
    年度司聲字第504號裁定聲請駁回，異議人不服提起異議，
    又經本院以108年度事聲字第165號裁定異議駁回，異議人不
    服提起抗告，再經臺灣高等法院以109年度抗字第210號裁定
    抗告駁回，異議人提起再抗告後，嗣經最高法院以110年度
    台抗字第671號裁定再抗告駁回確定（下合稱前案確定訴訟
    費用額事件）等情，有上開裁定在卷可佐。又稽以本院108
    年度司聲字第504號裁定、108年度事聲字第165號裁定所載
    之聲請及異議意旨，均與本件異議人所提聲請及異議之當事
    人、內容均相同，堪認異議人係就同一訴訟事件，以相同事
    由再行聲請確定訴訟費用額。而細譯臺灣高等法院109年度
    抗字第210號裁定之內容，可見於前案確定訴訟費用額事件
    中，業就本案訴訟之第一、二審訴訟費用、兩造訴訟費用負
    擔之比例、相對人已支出之訴訟費用及應負擔之數額逐一認
    定，並認相對人無須再賠償他造即異議人及謝謝國際聯合律
    師事務所支出之訴訟費用，足見業已就相對人是否應賠償異
    議人訴訟費用之實體法律關係為詳細論斷，復衡以前揭異議
    人於前案確定訴訟費用額事件之救濟行為，堪認業賦予異議
    人相當之程序保障，基於避免權利濫用及程序負擔，自應不
    許其再以同一事由再行聲請。是以，異議人以相同事由就同
    一訴訟事件再行聲請確定訴訟費用額，核無權利保護必要，
    應予駁回。
  ㈢異議人雖另主張：本案訴訟之判決、裁定因未向謝謝國際聯
    合律師事務所送達，且謝謝國際聯合律師事務所已提起上訴
    ，迄今尚繫屬於臺灣高等法院，一審偽造合議庭裁定，且未
    經法官簽名及蓋章屬組織不合法，第二審及第三審均無由裁
    判，故本案訴訟之判決、裁定均未確定云云。惟本院於106
    年3月15日就本案訴訟核發確定證明書，並駁回異議人及謝
    謝國際聯合律師事務所撤銷本案訴訟確定證明書之聲請，異
    議人及謝謝國際聯合律師事務所即以本案訴訟之相關判決及
    裁定均未合法送達而未確定為由，對書記官所為上開處分提
    出異議，經本院以99年度訴字第724號裁定異議駁回，異議
    人及謝謝國際聯合律師事務所不服提起抗告，經臺灣高等法
    院以106年度抗字第1717號及108年度抗字第928號裁定駁回
    抗告等情，此有上開裁定可參。況異議人所執上開事由，均
    非屬本件於確定訴訟費用額程序中應審酌之事項，自無從據
    以認定原裁定有何不當，併予敘明。
  ㈣從而，原裁定以異議人欠缺權利保護必要為由駁回異議人之
    聲請，經核並無違誤。異議意旨指摘原裁定不當，求予廢棄
    ，為無理由，應予駁回。
五、據上論結，本件異議為無理由，爰依民事訴訟法第240條之4
    第3項後段，裁定如主文。
中　　華　　民　　國　　110 　年　　12　　月　　 2　　日
                  民事第六庭    法　官　劉宇霖
以上正本係照原本作成。
如不服本裁定應於送達後10日內向本院提出抗告狀，並繳納抗告
費新臺幣1,000元。
中　　華　　民　　國　　110 　年　　12　　月　　 2　　日
                                書記官  洪仕萱